---
title: "Relatório de Análises"
author: "Andressa Contarato"
date: "August 27, 2020"
output: html_document
---

```{r setup, include=FALSE}
knitr::opts_chunk$set(echo = TRUE)
```

## R Markdown

Este documento é um relatório de apresentação de resultados obtidos, respondendo as questões abaixo.

# Questão 1

Os 36 indivíduos de uma turma são divididos ao acaso em dois grupos de 18 indivíduos. Para o primeiro grupo o ensino de português é feito usando elementos visuais. Enquanto isso, no segundo grupo o ensino é feito pelo método tradiiconal. No final do período é aplicado um teste, comum aos dois grupos, com os seguintes resultados:

Grupo 1: 
g1 = c(7.3,8.2,6.0,7.7,8.0,6.1,5.6,5.3,5.9,5.8,5.8,7.1,5.1,8.0,7.6,8.3,4.9,6.5)

Grupo 2: 
g2 = c(7.5,6.2,5.7,4.4,4.7,5.8,5.0,6.0,6.5,5.8,4.5,5.1,5.5,6.0,5.8,5.8,5.7,7.5)

Considerando os dois grupos como amostras aleatórias de duas populações independentes e Normalmente distribuídas, determine um intervalo de confiança de 95% para a verdadeira diferenças das médias populacionais dos dois grupos.


```{r, echo=FALSE}
# Grupo 1
g1 = c(7.3,8.2,6.0,7.7,8.0,6.1,5.6,5.3,5.9,5.8,5.8,7.1,5.1,8.0,7.6,8.3,4.9,6.5)
# Grupo 2
g2 = c(7.5,6.2,5.7,4.4,4.7,5.8,5.0,6.0,6.5,5.8,4.5,5.1,5.5,6.0,5.8,5.8,5.7,7.5)
# Ajuste da base de dados para aplicação do teste de hipoteses
class = rep(c("G1","G2"),c(length(g1),length(g1)))
data = data.frame(grupos=c(g1,g2),classe=class)
```

## Análise Descritiva

Primeiramente foi inspecionado os dados. São ao todo 18 valores para o grupo 1 e para o grupo 2. A média das notas dos dois grupos se diferenciam, em média os alunos do grupo 1 tem uma nota de 6,6 enquanto que o grupo 2 é de 5,8. Além disso, o valor que divide 50% das notas abaixo e 50% acima no grupo 1 é de 6,3 e do grupo 2 de 5,8. Ou seja, podemos ver uma diferença significativa entre as notas. 

## Criando um Intervalo de Confiança para a Diferença das Notas Médias dos Alunos

Esta etapa consistiu em criar um intervalo de confiança para identificar em que intervalo se encontra essa diferença das médias das notas, onde queremos ter a certeza de 95% de confiança de que essa diferença esteja contida nesse intervalo.

Mas, antes vamos aplicar um teste estatístico, chamado de teste de hipóteses para identificar se realmente há diferença entre as notas. Para isso, necessitamos testar duas hipóteses: a que há diferença (o que desejamos saber) e a que não há diferença (contra argumento se a nossa hipótese não for válida).

Hipóteses a serem testadas
H0: mu1 = mu2
H1: Mu1 != mu2

O resultado mostrou que há diferença entre a média de notas. Ou seja, um método de ensino pode ser mais eficiente que o outro.

```{r, echo=FALSE}
t.test(grupos ~ classe, data, conf.level=0.95)
```

```{r}
alpha = 0.05

# IC de diferenca de médias
d_mu <- mean(g1) - mean(g2)
d_sd <- sqrt(var(g1) + var(g2))

d_mu - qnorm(1-alpha/2) * d_sd/sqrt(length(g1)); d_mu + qnorm(1-alpha/2) * d_sd/sqrt(length(g1))
```

E, com 95% de confiança, pode-se falar que a diferença entre as notas das médias está num intervalo de [0.21, 1.54].

# Questão 2

A tabela a seguir contém as notas na 1° prova (x) e na 2° prova (y) de uma amostra de alunos de uma determinada disciplina. Deseja-se construir um intervalo de confiança a 95% para as diferenças entre as médias populacionais das notas da 1° e da 2° prova. Os dados são os seguintes:
  
Notas da 1ª e 2ª provas para um grupo de alunos
1° Prova X: 
x = c(6.3,1.5,5.9,6.4,5.5,5.4,5.4,8.0,5.9,8.0,6.5,2.0,3.6,6.0,9.8,6.8,5.3,8.7,6.5,6.4,7.7,8.5,5.3,6.9,8.0,8.2,7.1,8.4,6.0,5.5,7.2,6.4,5.5,6.4)

2° Prova Y: 
y = c(3.6,3.8,3.0,6.0,4.3,4.6,6.4,5.5,6.0,4.3,4.3,5.2,3.4,2.8,8.3,7.1,5.5,8.2,3.8,5.5,6.7,6.7,4.4,3.4,5.9,6.0,5.9,6.8,5.0,6.2,5.4,4.7,3.6,5.2)

a) Que suposições deveriam ser feitas? O método estatística a ser usado neste caso deve considerar amostras pareadas ou amostras independentes? Porque?

Suposições: normalidade dos dados.
O método deveria considerar amostras pareadas, por se tratar de um subconjunto de alunos que compõem o total de uma classe.

b) Use o método que você considera mais adequado para obter o intervalo de confiança.

Teste de normalidade

Vamos considerar que queremos ter 99% de confiança nos resultados. Faremos uma aplicação de um teste estatístico para obtermos a suposição de que os dados seguem a distribuição Normal para ser aplicado o teste onde veremos se há igualdade entre as notas ou não.

Hipóteses a serem testadas:
H0: os dados seguem uma distribuição normal
H1: os dados não seguem uma distribuição normal

```{r}
# dados
# primeira prova
x = c(6.3,1.5,5.9,6.4,5.5,5.4,5.4,8.0,5.9,8.0,6.5,2.0,3.6,6.0,9.8,6.8,5.3,8.7,6.5,6.4,7.7,8.5,5.3,6.9,8.0,8.2,7.1,8.4,6.0,5.5,7.2,6.4,5.5,6.4)
# segunda prova
y = c(3.6,3.8,3.0,6.0,4.3,4.6,6.4,5.5,6.0,4.3,4.3,5.2,3.4,2.8,8.3,7.1,5.5,8.2,3.8,5.5,6.7,6.7,4.4,3.4,5.9,6.0,5.9,6.8,5.0,6.2,5.4,4.7,3.6,5.2)

# nível de significância
alpha = 0.01

# teste de normalidade
shapiro.test(x)
shapiro.test(y)
```

Como o nível de significância é menor que o p-valor, não há evidências de se rejeitar
a hipótese nula, concluimos que os dados são oriundos de uma distribuição normal. A etapa seguinte é verificar se teve alguma diferença na média das notas entre a primeira e segunda aplicação de provas.

Hipóteses a serem testadas
H0: mu1 = mu2
H1: Mu1 != mu2

```{r}
# teste de igualdade de médias
t.test(x, y, paired = TRUE, conf.level = 0.01)
```

c) Pode-se concluir com base nessa análise que, em média, o desempenho dos alunos da 1° prova para a 2° prova?

Considerando alpha = 0.01 > p-valor, podemos concluir que as médias das notas são diferentes.

# Questão 4 (EXTRA)

Uma empresa recebeu 70.000,00 reais em vendas e que 25.000,00 reais tenha vindo do e-commerce. Para manter o site funcionando é preciso gastar 7.000,00 reais e na loja física precisa de 17.500,00 reais. Calculo o ROI para cada uma das formas de atuação e comente o resultado.

ROI = (Ganho obtido – Investimento) / Investimento

```{r}

# dados
ganho_obtido = 70000
gasto_ecommerce = 25000
gasto_site = 7000
gasto_loja_fisica = 17500

# aplicação do ROI
(ROI_ecommerce = (ganho_obtido - gasto_ecommerce)/gasto_ecommerce)
(ROI_site = (ganho_obtido - gasto_site)/gasto_site)
(ROI_loja_fisica = (ganho_obtido - gasto_loja_fisica)/gasto_loja_fisica)
```

O ROI é um parâmetro que serve para analisar o retorno sobre qualquer tipo de investimento – seja um projeto de pesquisa tecnológica, uma campanha de marketing, a compra de uma nova máquina ou a aquisição de um novo título de renda fixa para sua carteira de investimentos.

Avaliar como iniciativas e investimentos diversos contribuem para a obtenção de resultados;
- Planejar objetivos e metas com base em resultados atingíveis;
- Identificar o prazo de retorno dos investimentos, bem como a curva de resposta específica de cada um;
- Viabilizar um processo mais objetivo de tomada de decisões, fundamentado em números;
- Proporcionar um potencial aumento nos retornos e nos lucros.

ROI_ecommerce = 1.8

Isso significa que o retorno sobre o investimento foi de 1.8 vezes o valor aplicado
inicialmente. Como o ROI normalmente é expresso em forma de porcentagem, multiplica-se
tal resultado por 100. Com isso, no exemplo acima, o ROI foi de 180%.

ROI_site = 9

Isso significa que o retorno sobre o investimento foi de 9 vezes o valor aplicado
inicialmente. Como o ROI normalmente é expresso em forma de porcentagem, multiplica-se
tal resultado por 100. Com isso, no exemplo acima, o ROI foi de 900%.


ROI_loja_fisica = 3

Isso significa que o retorno sobre o investimento foi de 3 vezes o valor aplicado
inicialmente. Como o ROI normalmente é expresso em forma de porcentagem, multiplica-se
tal resultado por 100. Com isso, no exemplo acima, o ROI foi de 300%.
